【裁判字號】    97,簡,88
【裁判日期】    970918
【裁判案由】    詐欺
【裁判全文】
臺灣桃園地方法院刑事判決                97年度簡字第88號
公  訴  人  臺灣桃園地方法院檢察署檢察官
被      告  甲○○
上列被告因詐欺案件，經檢察官提起公訴（87年度偵字第2555號
），被告於本院審理中自白犯罪，本院合議庭認宜以簡易判決處
刑，逕以簡易判決如下：
    主  文
甲○○共同連續意圖為自己不法之所有，以詐術使人將本人之物
交付，處拘役肆拾日，如易科罰金，以銀元佰元即新臺幣玖佰
元折算壹日。
    事實及理由
一、本件犯罪事實及證據，除證據部分補充：「被告甲○○於本
    院審理中之自白」外，均引用檢察官起訴書之記載（如附件
    ）。
二、按本案被告甲○○於為上開犯行後，刑法部分條文業經2 次
    修正公布，並分別於90年1 月12日及95年7 月1 日施行。95
    年7 月1 日修正施行刑法第2 條第1 項之規定，係規範行為
    後法律變更所生新舊法律比較適用之準據法，於修正後刑法
    施行後，應適用新法第2 條第1 項規定之從舊從輕之原則為
    比較，適用最有利於行為人之法律。比較時應就罪刑有關之
    共犯、未遂犯、想像競合犯、牽連犯、連續犯、結合犯，以
    及累犯加重、自首減輕暨其他法定加減原因（如身分加減）
    與加減例等一切情形，綜其全部罪刑之結果而為比較（最高
    法院95年度第8 次刑事庭會議決議參照）。又如涉及裁量權
    行使者，須於裁量行使時，方有比較適用問題，如易科罰金
    、易服勞役、緩刑及保安處分之宣告等。故前述一般綜合罪
    刑之結果而為比較，以決定罪刑之適用時，不就易科罰金等
    列為比較，必須已決定為緩刑、保安處分之宣告，所處之刑
    得易科罰金或易服勞役時，始就各該緩刑等部分決定其適用
    標準，此部分得予割裂適用，是為例外。就易科罰金、易服
    勞役而言，則應依修正後刑法第2 條第1 項規定，分別適用
    最有利於行為人之法律（最高法院95年度臺上字第5125、53
    43、6171號判決意旨參照）。至行為後刑法條文經修正，惟
    無有利、不利情形，應適用裁判時法（最高法院95年度第21
    次刑事庭會議決議參照）。經查：
    (一)關於法定罰金刑最低度部分：95年7 月1 日修正施行前刑
      法第33條第5 款規定為銀元1 元（並依罰金罰鍰提高標準
      條例第1 條前段規定提高10倍後，折算為新臺幣30元）以
      上，修正後刑法第33條第5 款則修正為新臺幣1,000 元以
      上，以百元計算，自以行為時之法律有利於被告。
    (二)關於易科罰金部分：90年1 月12日修正施行前刑法第41條
      規定：「犯最重本刑為3 年以下有期徒刑以下之刑之罪，
      而受6 月以下有期徒刑或拘役之宣告，因身體、教育、職
      業或家庭之關係，執行顯有困難者，得以（銀元）1 元以
      上、（銀元）3 元以下折算一日，易科罰金。」並依罰金
      罰鍰提高標準條例第2 條規定，就易科罰金折算1 日之數
      額提高為100 倍；95年7 月1 日修正施行前刑法第41條規
      定：「犯最重本刑為5 年以下有期徒刑以下之刑之罪，而
      受6 個月以下有期徒刑或拘役之宣告，因身體、教育、職
      業、家庭之關係或其他正當事由，執行顯有困難者，得以
      （銀元）1 元以上（銀元）3 元以下折算1 日，易科罰金
      。但確因不執行所宣告之刑，難收矯正之效，或難以維持
      法秩序者，不在此限。併合處罰之數罪，均有前項情形，
      其應執行之刑逾6 月者，亦同。」並依罰金罰鍰提高標準
      條例第2 條規定，就易科罰金折算1 日之數額提高為 100
      倍；95年7 月1 日修正施行刑法第41條規定：「犯最重本
      刑為5 年以下有期徒刑以下之刑之罪，而受6 個月以下有
      期徒刑或拘役之宣告者，得以新臺幣1,000 元、2,000 元
      或3,000 元折算1 日，易科罰金。但確因不執行所宣告之
      刑，難收矯正之效，或難以維持法秩序者，不在此限。前
      項規定於數罪併罰，其應執行之刑未逾6 月者，亦適用之
      。」，而罰金罰鍰提高標準條例第2 條有關易科罰金折算
      1 日之數額提高倍數規定，即不再適用；比較2 次修正前
      後之易科罰金折算標準，以95年7 月1 日修正施行前刑法
      第41條之規定較有利於被告。
    (三)關於共犯部分：95年7 月1 日修正施行前刑法第28條規定
      ：「二人以上共同實施犯罪之行為者，皆為正犯」；新法
      修正施行後，將「實施」改為「實行」，而成為：「二人
      以上共同實行犯罪之行為者，皆為正犯」，其修正理由係
      為釐清陰謀共同正犯、預備共同正犯、共謀共同正犯是否
      合乎本條規定之正犯要件。而本件被告既與自稱「余光耀
      」、「王平件」間有犯意聯絡及行為分擔，即屬實行犯罪
      行為之正犯，不論依修正前、後之規定，皆屬共同正犯，
      故修正後之規定並未較有利於被告。
    (四)關於連續犯部分：95年7 月1 日修正施行之刑法業已刪除
      第56條連續犯之規定，故已無連續數行為而犯同一罪名者
      ，以一罪論之規定，是被告於刑法修正施行前所犯之數次
      詐欺犯行，均須依數罪分論併罰，自應以行為時法較有利
      於被告。
    (五)綜上所述，本案應依95年7 月1 日修正施行刑法第2 條第
      1 項前段，適用修正前刑法之規定。至於刑法第339 條第
      1 項之詐欺取財罪，其法定罰金刑之貨幣單位及數額，依
      修正後刑法施行法第1 條之1 第1 項、第2 項前段規定修
      正貨幣單位為新臺幣，數額則提高為30倍，與修正前之貨
      幣單位以銀元計算，並依罰金罰鍰提高標準條例第1 條前
      段之規定就其原定數額提高10倍後，再將銀元換算為新臺
      幣之比較結果，修正前後本罪法定罰金刑之最高度輕重相
      同，自無有利、不利之情形，即無比較適用之問題，尚非
      刑法第2 條第1 項所指之法律變更，故上開所述法定罰金
      刑之貨幣單位及數額之規定，應依一般法律適用原則，適
      用裁判時法。
三、核被告甲○○所為，係犯刑法第339 條第1 項之詐欺取財罪
    。其與自稱「余光耀」、「王平件」之成年男子，就上開犯
    行間有犯意聯絡及行為分擔，為共同正犯。又被告先後2 次
    詐欺犯行，時間緊接，所犯構成要件相同之罪，顯係基於概
    括反覆犯意為之，應依修正前刑法第56條之規定，論以連續
    犯，並加重其刑。爰審酌被告為圖利益，竟夥同「余光耀」
    、「王平件」以詐術使告訴人丙○○、乙○○陷於錯誤而向
    其購買不易出售之二硫化鉬，並使丙○○、乙○○分別給付
    新臺幣487,000 元及686,000 元，損害匪淺，惟兼衡被告於
    犯後終能坦承犯行，態度尚可，並已當庭向丙○○、乙○○
    鞠躬道歉，而取得渠等之諒解，均表示願意不再追究被告刑
    責等一切情狀，量處如主文所示之刑，並諭知易科罰金之折
    算標準。
四、被告所犯上開之罪之時間，雖係在96年4 月24日以前，惟因
    本案係在中華民國九十六年罪犯減刑條例施行前之88年12月
    6 日即發佈通緝，而被告係至97年5 月19日始因通緝到案，
    並非自動歸案接受審判，故依該條例第5 條之規定，不得減
    刑，併此敘明。
五、依刑事訴訟法第449 條第1 項、第454 條第2 項，刑法第 2
    條第1 項前段、第28條、第339 條第1 項，刑法施行法第 1
    條之1 第1 項、第2 項前段，修正前刑法第56條、第41條第
    1 項前段，修正前罰金罰鍰提高標準條例第2 條，逕以簡易
    判決判刑如主文。
六、如不服本判決，應於判決送達之翌日起10日內，以書狀敘明
    理由，上訴於本院合議庭。
中    華    民    國    97    年    9    月    18     日
                   刑事第十庭  審判長法  官   江德民
                                     法  官   陳添喜
                                     法  官   蘇昌澤
以上正本證明與原本無異。
如不服本判決，應於判決送達後10日內向本院提出上訴狀（應附
繕本）。
                                     書記官   田宜芳
中    華    民    國    97    年    9     月    19    日
附錄論罪科刑依據之法條：
中華民國刑法第339 條（普通詐欺罪）
意圖為自己或第三人不法之所有，以詐術使人將本人或第三人之
物交付者，處5 年以下有期徒刑、拘役或科或併科1 千元以下罰
金。
以前項方法得財產上不法之利益或使第三人得之者，亦同。
前二項之未遂犯罰之。


司法院資訊處製作；財團法人民間司法改革基金會備份。
